【裁判字號】    97,上訴,1263
【裁判日期】    970911
【裁判案由】    誣告等
【裁判全文】
臺灣高等法院高雄分院刑事判決        97年度上訴字第1263號
上  訴  人  臺灣高雄地方法院檢察署檢察官
被      告  乙○○
上列上訴人因被告誣告等案件，不服臺灣高雄地方法院96年度訴
字第3101號中華民國97年6 月24日第一審判決（起訴案號：臺灣
高雄地方法院檢察署96年度偵字第18855 號），提起上訴，本院
判決如下：
    主  文
上訴駁回。
    事  實
一、乙○○與丙○○、甲○○夫婦係鄰居關係。民國96年4 月3
    日晚上8 時許，乙○○因打牌糾紛欲質問丙○○，乃騎乘機
    車前往潘國機所經營位於高雄市旗津區○○○路314 號之機
    車行，因上開機車行仍在營業，乙○○遂直接將機車騎至櫃
    檯前，丙○○見狀旋將乙○○連人帶車推出店外，旋乙○○
    又返回店內，走向時於上開機車行內撥打電話之甲○○處，
    嗣甲○○用完電話後即自行拿起該電話機欲使用，甲○○見
    狀對乙○○說：「你要使用電話，禮貌上也應該問過我是否
    還要再用，我也是這裡半個主人」等語。乙○○聞言有所不
    滿，徒手拍打置於甲○○身前之桌面，而時在店外與人談話
    之丙○○聞聲後入內察看，並對乙○○詢以：「你幹嘛拍得
    這麼大聲」等語，詎乙○○竟勃然大怒，基於傷害之犯意，
    以右手握拳毆擊丙○○之臉部，而丙○○遭毆後立即反手捉
    住乙○○雙腕欲將乙○○推出店外，乙○○亦不甘示弱與丙○○推擠，雙方推擠中，乙○○不慎後仰倒地，丙○○遂壓
    坐在乙○○身上欲制服乙○○，2 人遂於上開機車行店內之
    地面上纏鬥，因而致丙○○受有左胸1.5 8 公分之挫傷及
    左眼角2 2.5 公分之挫傷。甲○○見狀欲趨前幫助丙○○
    ，乙○○見狀另基於傷害之犯意，以腳踹甲○○膝蓋，致甲○○受有右膝3 1 公分及1 0.2 公分之2 處擦傷與2 
    0.1 公分紅腫之傷害。
二、案經丙○○、甲○○訴由臺灣高雄地方法院檢察署檢察官偵
    查起訴。
    理  由
壹、證據能力方面：
    按「被告以外之人於審判外之陳述，雖不符刑事訴訟法第15
    9 條之1 至第159 條之4 等4 條之規定（即傳聞法則例外得
    為證據之情形），而經當事人於審判程序同意作為證據，法
    院審酌該言詞陳述或書面陳述作成時之情況，認為適當者，
    亦得為證據。」；「當事人、代理人或辯護人於法院調查證
    據時，知有第159 條第1 項不得為證據之情形，而未於言詞
    辯論終結前聲明異議者，視為有前項之同意。」，刑事訴訟
    法第159 條之5 定有明文。經查證人丙○○、甲○○、劉奇
    展、陳麗香、馮和喜及莊振華於偵查中所為之陳述，以及丙○○、甲○○、乙○○之診斷證明書等，其性質雖屬傳聞證
    據，惟業經公訴人、被告乙○○於原審法院準備程序均同意
    作為證據（見原審法院卷第78頁），且於本院審理中均未於
    言詞辯論終結前聲明異議，亦已視為同意作為證據，本院審
    酌上開筆錄作成時，並無證據顯示有何不當取供之情形，故
    認以之作為本案之證據亦屬適當，是上開證據均具有證據能
    力。
貳、有罪部分（傷害部分）：
一、訊據被告乙○○對於前揭傷害告訴人丙○○、甲○○之犯行
    坦承不諱，核與證人即告訴人丙○○於偵查中；證人即告訴
    人甲○○於偵查及原審法院審理中所證相符，並與證人即現
    場目擊者劉奇展於偵查中證述情節互核一致，此外，復有高
    雄市立旗津醫院（委託阮綜合醫院）診斷證明書2 紙在卷可
    稽，被告前揭傷害部分之事實至堪認定。
二、核被告所為，係各犯刑法第277 條第1 項之傷害罪，被告乙○○於毆打告訴人丙○○後，遭丙○○制止壓制在地，又另
    基於傷害甲○○之犯意踢傷甲○○，其前後2 次傷害犯行，
    犯意各別，行為互殊，應予分論併罰。
三、原審因依刑法第277 條第1 項、第41條第1 項前段、第51條
    第5 款、刑法施行法第1 條之1 ，中華民國九十六年罪犯減
    刑條例第2 條第1 項第3 款、第7 條、第10條第1 項之規定
    ，並審酌被告乙○○不思以理性方式解決紛爭，僅因細故便
    出手傷害告訴人2 人，所為實不足取，迄今仍未與告訴人等
    達成和解，本應嚴懲，惟念其並無前科，素行尚屬良好，有
    臺灣高等法院被告前案紀錄表1 份在卷可憑，且犯後坦承傷
    害犯行，並有意與告訴人就傷害及公然侮辱部分之犯行和解
    ，然因雙方就和解金額有所落差，而未能成立，有原審法院
    調解結果報告在卷可憑，堪認稍有悔意等一切情狀，就被告
    前後兩次傷害犯行，各量處有期徒刑3 月，並均諭知如易科
    罰金，各以新臺幣1000元折算1 日；並以被告之犯罪時點在
    96年4 月24日以前，所犯上開2 傷害罪均合於中華民國九十
    六年罪犯減刑條例所定之減刑條件，併依該條例各減其宣告
    刑2 分之1 為有期徒刑1 月又15日，如易科罰金，均以新臺
    幣1000元折算1 日；及合併定其應執行刑為有期徒刑2 月，
    如易科罰金，以新臺幣1000元折算1 日。認事用法，核無不
    合，量刑亦屬妥適。公訴人循告訴人丙○○、甲○○聲請提
    起上訴，以原審量刑過輕，指摘原判決此部分不當，為無理
    由，應予駁回。
參、無罪部分（被訴誣告部分）：
一、公訴意旨另以：被告乙○○明知丙○○與甲○○未於96年4
    月3 日晚間8 時在前揭機車店內徒手毆打被告乙○○至傷，
    竟意圖使丙○○與甲○○受刑事處分，而捏造丙○○與甲○○於上開時、地共同毆打被告乙○○，至其受有左頭耳後1.
    5 1 公分陳舊性挫傷之事實，並持高雄市立旗津醫院（委
    託阮綜合醫院）於96年4 月6 日出具之診斷證明書1 紙，於
    96年5 月25日某時許，具狀向臺灣高雄地方法院檢察署誣告
    丙○○與甲○○涉有傷害罪嫌。因認被告乙○○涉犯刑法第
    16 9條第1 項之誣告罪嫌云云。
二、按犯罪事實應依證據認定之，無證據不得認定犯罪事實；不
    能證明被告犯罪者，應諭知無罪之判決，刑事訴訟法第154
    條第2 項、第301 第1 項分別定有明文。次按誣告罪之成立
    ，以告訴人所訴被訴人之事實必須完全出於虛構為要件，若
    有出於誤會或懷疑有此事實而為申告，以致不能證明其所訴
    之事實為真實，縱被訴人不負刑責，而告訴人本缺乏誣告之
    故意，亦難成立誣告罪名（最高法院44年臺上字第892 號判
    例意旨參照）。又刑法第169 條第1 項之誣告罪，係以意圖
    他人受刑事或懲戒處分，向該管公務員誣告為構成要件；故
    該項犯罪不特須指出具體事實，足以使人受刑事或懲戒處分
    ，且須明知其為虛偽，具有故意構陷之情形始能成立；如對
    於事實有所誤認，或以為有此嫌疑而告訴或告發者，即缺乏
    此種意思條件，自難令負誣告責任（最高法院92年臺上字第
    2036號裁判意旨參照）。
三、公訴人認被告乙○○涉犯上開行為，無非以證人丙○○、甲○○於偵查中均否認有為傷害被告之證述為其主要論據。
四、訊據被告乙○○否認有何誣告犯行，辯稱：丙○○與甲○○
    當天確有傷害被告，因此被告並無誣告之故意等語。
五、經查被告乙○○與告訴人丙○○、甲○○於事實欄所載時、
    地發生爭執，被告乙○○毆擊告訴人丙○○臉部後，告訴人
    丙○○為反抗徒手握住其雙腕欲將其推出店外，推擠中被告
    乙○○後仰倒地，告訴人丙○○便坐在被告乙○○身軀上壓
    制被告乙○○，告訴人甲○○則趨前欲幫告訴人丙○○等情
    ，業如前述，是以被告乙○○當天確與告訴人丙○○發生肢
    體衝突。而被告乙○○因當天之衝突，受有左頭耳後1.5 
    1 公分陳舊性挫傷之事實，亦有高雄市立旗津醫院（委託阮
    綜合醫院）於96年4 月6 日出具之診斷證明書1 紙在卷可稽
    （參見96年度他字第4510號卷宗第5 頁），被告乙○○經本
    院勘驗結果，「被告左耳後方下緣與頭皮接縫處有一條不明
    顯痕跡，被告並且稱這與以前開刀過不一樣，當庭指出以前
    頭頂開刀所留下的疤痕甚為明顯。」，有本院97年8 月18
    日準備程序筆錄可稽，亦足見被告乙○○確實受有傷害。而
    告訴人丙○○、甲○○於另案遭被告告訴傷害罪嫌1 案，雖
    經臺灣高雄地方法院檢察署檢察官為不起訴之處分，並經臺
    灣高等法院高雄分院檢察署以97年度上聲議字第221 號駁回
    再議聲請確定，此有處分書2 紙在卷可參（參見原審法院卷
    第66頁至第68頁），然上開不起訴之理由，乃認定告訴人丙○○、甲○○之行為係基於正當防衛且並未過當，因認告訴
    人丙○○與甲○○之行為不罰，並非被告所告訴之事實，有
    何虛偽造假之處。而衡諸一般民眾缺乏法律認知，對正當防
    衛此一阻卻違法事由之法律內涵究竟為何知悉無多，故被告
    因與告訴人丙○○、甲○○前開肢體衝突後並致受傷後，主
    觀上認告訴人丙○○、甲○○之行為涉犯傷害罪，實與常情
    無違。揆諸前開說明，被告具狀提起告訴，認告訴人丙○○
    、甲○○涉犯傷害罪名，縱屬因誤認而不足取，亦不能遽認
    構成誣告罪。綜上所述，公訴人所舉上開證據顯不足為被告
    有罪之認定。本件復查無其他積極證據，足資認定被告有何
    公訴人指稱之誣告犯行，被告被訴犯罪，尚屬不能證明。
六、原審因而為被告乙○○此部分無罪之諭知，核無不合。檢察
    官循告訴人丙○○、甲○○聲請，提起上訴，仍執前詞，指
    摘原判決此部分不當，為無理由，應予駁回。
肆、原判決關於公然侮辱部分，已經原審判決確定。
據上論結，應依刑事訴訟法第368條，判決如主文。
本案經檢察官孫小玲到庭執行職務。
中    華    民    國    97    年    9     月    11    日
                  刑事第五庭    審判長法  官  曾永宗
                                      法  官  王伯文
                                      法  官  任森銓
以上正本證明與原本無異。
傷害部分不得上訴。
誣告部分，檢察官如不服本判決應於收受本判決後10日內向本院
提出上訴書狀，其未敘述上訴理由者，並得於提起上訴後10日內
向本院補提理由書狀（應附繕本）「切勿逕送上級法院」。
中    華    民    國    97    年    9     月    11    日
                                      書記官  廖素珍
附錄本判決論罪科刑法條：
刑法第277條
傷害人之身體或健康者，處3 年以下有期徒刑、拘役或1 千元以
下罰金。
犯前項之罪因而致人於死者，處無期徒刑或7 年以上有期徒刑；
致重傷者，處3 年以上10年以下有期徒刑。


司法院資訊處製作；財團法人民間司法改革基金會備份。
